臺灣臺北地方法院刑事判決　　　　　　　 96年度訴字第239號
公　訴　人　臺灣臺北地方法院檢察署檢察官
被　　　告　乙○○
指定辯護人　本院公設辯護人唐禎琪
輔　佐　人
即被告之姐　丙○○
上列被告因強盜等案件，經檢察官提起公訴（95年度偵字第2676
8 號），本院判決如下：
    主  文
乙○○意圖為自己不法之所有，以藥劑，至使不能抗拒，而取他
人之物，處有期徒刑伍年貳月。
    事  實
一、乙○○基於意圖為自己不法所有之犯意，先於民國95年11月
    27日下午某時許，至位於臺北市○○區○○路478號1樓之嬌
    麗爾服飾有限公司長春門市（下稱嬌麗爾服飾店），向該門
    市店員甲○○○佯以選購服飾，挑選總價約新臺幣（下同）
    40餘萬元之服飾後，即以信用卡刷爆，稍後再前來付款取貨
    為由，留下「琳達」化名及行動電話號碼0000000000號、00
    00000000號後離去。嗣於翌日中午，先至臺北市○○區○○
    路498之1號「@CAFE」咖啡店，向該店負責人呂麗滿購買2杯
    香柚茶飲料，其明知服用其因患有精神疾病而平日服用之藥
    物氯硝西泮（Clonazepam）及佐沛眠（Zolpidem）後（上開
    兩種藥品均屬第四級毒品），具有快速安眠作用、暈眩等效
    果（但乙○○並不知悉上開藥品屬於第四級毒品），乃在該
    店內取出上開藥品之白色粉末1包加入其中1杯香柚茶飲料內
    ，並在該飲料之杯上加註記號，旋於同日12時30分許，攜帶
    上開2 杯香柚茶至嬌麗爾服飾店內，另行重挑部分服飾，並
    一再催請不知情之甲○○○飲用上揭摻入藥品之香柚茶，甲
    ○○○不疑有他飲用該飲料後，開始出現頭暈、重心不穩、
    前後搖晃等症狀，乙○○挑選如附表所示之服飾由甲○○○
    計算後，總金額共計51萬餘元，再向甲○○○佯稱其身上現
    金不足，欲往臺北市中興百貨附近找其配偶拿取現金，要求
    甲○○○先將上開服飾裝入其預先準備之手提袋內，再一手
    交錢，一手交衣服，甲○○○依其指示將衣服裝入袋內後，
    因該手提內尚有乙○○個人物品，乃由乙○○提著該手提袋
    ，甲○○○緊跟著乙○○共同搭乘計程車前往中興百貨附近
    取款，此時之甲○○○除前述症狀外，更感覺雙腳無力，走
    路搖搖欲墜。迨車行至臺北市松山區○○○路中興百貨公司
    附近，乙○○見甲○○○因飲用前揭摻有藥品之飲料，而頭
    暈、四肢無力且步行不穩，已達不能抗拒時，即示意計程車
    司機停車，未付款即取走尚為甲○○○實力支配下之前揭服
    飾，下車獨自快步離去，甲○○○因無力追趕，致使乙○○
    逃逸無蹤。嗣甲○○○清醒後報警，為警於同年12月6 日上
    午7時20分許，在其位於臺北縣新店市○○路60巷17號3樓住
    處查獲，並當場起出上揭如附表所示之服飾及其所有其上有
    「SK2 」字樣之含有第四級毒品氯硝西泮之白色圓形錠13顆
    及「STD 」、「柔眠」字樣之含有第四級毒品佐沛眠之白色
    橢圓形錠7 顆。
二、案經甲○○○訴由臺北市政府警察局移送臺灣臺北地方法院
    檢察署檢察官偵查起訴。
    理  由
一、訊據被告乙○○矢口否認有何強盜之犯行，辯稱：我當時不
    曉得我做什麼事情云云。被告之辯護人亦辯稱：依證人甲○
    ○○於警詢時之證述，甲○○○先任被告試穿挑選服飾後，
    將所挑選的集中在1 個紙袋，由被告保管，甲○○○始隨被
    告上計程車向被告先生取款，在計程車上不適，下車時未趕
    上被告，未取得價金，是甲○○○係自願交付衣飾財物，顯
    與以使人不能抗拒手段使人交付財物之強盜罪有異，被告所
    為，至多僅構成刑法第339條第1項詐欺取財罪而已。又財團
    法人天主教耕莘醫院鑑定報告認為被告有極大的可能係蓄意
    所為，惟鑑定過程中，鑑定醫師態度不佳，且鑑定報告之專
    業術語亦有異（如心智喪失），且鑑定結論認被告有極大的
    可能顯示是蓄意所為，與精神鑑定是在於被告於行為時其辨
    識能力及控制能力是否受其精神疾病影響致喪失或減弱之主
    題偏離，故能否逕採該鑑定報告認被告並無刑法第19條減刑
    規定之適用，實值得斟酌；況被告衣食無虞，本身未有任何
    客觀上需要以不法手段取得高級服裝，是被告應無動機犯案
    ，顯然係受其精神疾病影響而為云云。經查：
  (一)上開犯罪事實，業據證人即被害人甲○○○、證人即@CAFE
    咖啡店負責人呂麗滿迭於警詢、檢察官訊問時證述屬實，核
    與被告於警詢、檢察官訊問時所供稱之情節大致相符，並有
    嬌麗爾服飾店遺失貨單、被告所取走之衣服明細、贓物認領
    保管單、行政院國軍退除役官兵輔導委員會臺北榮民總醫院
    所開立甲○○○之診斷證明書（內容略以甲○○○於95年11
    月30日至該院門診檢驗各種毒藥物，驗得有一不明化學物質
    ，目前尚無法分析等語）、行政院衛生署管制藥品管理局92
    年1 月22日管檢字第113194號函（函文意旨略以佐沛眠具有
    快速及短效之安眠鎮靜作用，服用後會產生嗜睡、暈眩、健
    忘、頭痛及噁心等副作用，若與抗抑鬱藥物合併使用會有幻
    覺產生等語）、富森診所96年4月2日回函、啟誠聯合診所96
    年4月4日啟醫字（96）第002號函（上開2紙回函均載明被告
    確實因精神疾病而由醫師開立扣案之藥品服用）在卷及扣案
    之白色圓形錠13顆、白色橢圓形錠7 顆等藥物可稽。而上開
    藥物經鑑定結果為：「白色橢圓形錠，上面印有柔眠字樣，
    一面有STD字樣，另一面有TZ∣02字樣，送驗數量7顆，驗餘
    數量6 顆，檢出Zolpidem成分；白色圓形錠，一面有十字刻
    痕，另一面有SK2 字樣，送驗數量13顆，驗餘數量12顆，檢
    出Clonazepam成分」，亦有行政院衛生署管制藥品管理局95
    年12月11日管檢字第0950013822號鑑定書在卷可憑。
  (二)辯護人雖辯稱是甲○○○係自願交付衣飾財物給被告，顯與
    以使人不能抗拒手段使人交付財物之強盜罪有異云云。惟查
    ，被告於檢察官訊問坦稱：（當天店員有無說要把衣服交給
    你？）她是要跟我去拿錢，拿到錢才要把衣服給我，所以她
    帶著衣服去等語（見95年12月6 日檢察官訊問筆錄），核與
    證人甲○○○於警詢、檢察官訊問時所證述：我跟著她去拿
    錢等語相符，可見迄至被告與證人甲○○○搭乘計程車至中
    興百貨附近，被告下車後不顧證人甲○○○呼喊逕行離去之
    前，甲○○○為確保其貨款債權，乃隨同被告前往中興百貨
    附近取款，不問當時衣服係由被告或甲○○○所提拿，均仍
    在證人甲○○○之實力支配之下，嗣抵達中興百貨時，被告
    見甲○○○已因先前引用含有前開藥物之飲料而導致頭暈、
    四肢無力且步行不穩，已達不能抗拒時，隨即提拿如附表所
    示之服飾下車逕行離去，核與強盜罪之構成要件相符，辯護
    人上開所辯，顯無足採至灼。
  (三)又從被告於案發前一日即前往嬌麗爾服飾店佯稱欲購買衣物
    而試衣挑選、藉詞信用卡刷爆來日再來付款取貨、案發當日
    在前往嬌麗爾服飾店前即至該店附近飲料店購買飲料並添加
    其平日所服用之精神病藥物及做記號、嗣至嬌麗爾服飾店後
    不斷催促被害人甲○○○喝飲料、藉詞要前往中興百貨拿錢
    交款、於與被害人甲○○○搭計程車前往中興百貨後即拿取
    衣物逕行離去等情觀之，顯然被告事先已有預謀並有詳細之
    計畫強盜財物，過程中絲毫未見有何不合常理之處，顯見被
    告當時縱然罹患精神疾病（憂鬱症），其於行為當時尚能明
    確認知其所作所為，核與不能辨識其行為違法或欠缺依其辨
    識而行為之能力之情，即經本院函囑財團法人天主教耕莘醫
    院鑑定被告行為時是否不能辨識其行為違法或欠缺依其辨識
    而行為之能力，亦經該院函覆以：乙○○未達心神喪失或精
    神耗弱程度，且有極大可能性顯示蓄意所為等語，此有該院
    96 年6月14日耕醫服字第0960060067號函及所附精神鑑定報
    告書附卷可考，其理由無非以：「1.加藥的飲料外面，陳姓
    個案（按：指被告乙○○）明顯地已做記號，卻將此杯飲料
    交給被害人飲用，顯然地是蓄意行為；2.參酌96年12月15日
    至95年12月22日，以及96年1月6日至96年1月26日兩次住院
    紀錄，個案的意識思考判斷力並未達心智喪失或精神耗弱的
    程度；3.個案表示於本院94年5月9日就診後，並未有到精神
    科病房住院之情事，且平日到啟誠聯合診所就診取藥，就常
    理判斷，顯然病情並無過度惡化的現象；4.酌請陳姓個案描
    述案發前的生理狀況和身心情形，也未能提供明顯的資訊或
    佐證，以支持個案達到精神耗弱的程度」等語，不僅符合前
    開本院之判斷，且亦提供其具體之醫學上意見，應足供採信
    ，至辯護人所辯醫師態度不佳、用語不精確、偏離主題云云
    ，均不影響前開鑑定報告之鑑定價值，其所辯及被告所辯我
    當時不曉得我做什麼事情云云，均不足採信。
  (四)綜上所述，被告上開所辯，均無足採。本件被告強盜之犯行
    事證明確，應予依法論科。
二、核被告所為，係犯刑法第328條第1項之意圖為自己不法之所
    有，以藥劑至使不能抗拒而取他人之物罪。爰審酌被告公共
    危險之前案紀錄，素行非佳；又其不思以正途獲取財物，竟
    因一時貪念及滿足個人虛榮心，利用店員信任鬆懈心防之際
    ，以欺瞞之方式讓被害人甲○○○飲用內含有上開藥物之飲
    料，至使甲○○○不能抗拒而強盜價值不菲之衣物，犯罪情
    節重大，犯後又矢口否認犯行，迄今亦未與被害人和解，犯
    後態度不佳，以及其罹患重鬱症（有診斷證明書在卷可參）
    等一切情狀，量處如主文所示之刑，以資警惕。至扣案驗餘
    之氯硝西泮及佐沛眠雖均屬第四級毒品，惟上開藥品確屬被
    告因罹患精神疾病而由醫師開立處方供被告服用之藥物，有
    上開富森診所及啟誠聯合診所函文在卷可稽，是尚非屬於違
    禁物，且亦非供被告犯本案所用之物（供被告犯本案所用之
    藥物，業經被告摻放於飲料內由被害人飲用），自無從宣告
    沒收；又扣案之女用皮包、牛仔褲、花紋毛衣、白色購物袋
    等，均與被告本件犯行無直接關係，爰不予諭知沒收，附此
    說明。
三、公訴意旨另以：被告基於使人施用第四級毒品之犯意，將上
    開第四級毒品氯硝西泮（Clonazepam）及佐沛眠（Zolpidem
    ）摻入購買之香柚茶飲料後，讓不知情之甲○○○飲用等情
    ，因認被告此部分涉有毒品危害防制條例第6條第4項以欺瞞
    之方法使人施用第四級毒品之罪嫌云云。訊據被告堅決否認
    有何違反毒品危害防制條例之犯行，辯稱：這是醫生要治療
    我的精神疾病開給我的，這些藥是要讓我鎮定，醫生並沒有
    跟我說這兩種藥物是毒品或管制藥品等語。經查，扣案之氯
    硝西泮及佐沛眠確實係因被告罹患精神疾病，而由醫師開立
    處方供被告服用之藥物，已詳如前述，而被告亦認知到服用
    上開藥物後會使人放鬆、暈眩及快速安眠鎮靜等情（見96年
    1月5日檢察官訊問筆錄），是被告利用上開藥品之藥效而遂
    行本案犯行，應可理解，被告固於檢察官訊問時供稱：這些
    藥在外面買不到，一定要醫生開處方才拿得到等語（見96年
    1月5日檢察官訊問筆錄），惟尚難據此認定被告知悉上開藥
    品係屬於第四級毒品，此外復查無其他積極證據，足資證明
    被告有何檢察官所指之上開違反毒品危害防制條例之犯行，
    既不能證明被告此部分之犯罪，本應由本院為被告無罪之諭
    知，惟因公訴人認此部分犯行與上開有罪部分有想像競合犯
    之裁判上一罪關係（見96年3 月27日準備程序筆錄），爰不
    另為無罪之諭知。
四、據上論斷，應依刑事訴訟法第299條第1 項前段，刑法第328
    條第1項，判決如主文。
本案經檢察官賴秋萍到庭執行職務。
中　　華　　民　　國　　96　　年　　10　　月　　31　　日
　　　　　　　　　刑事第十三庭  審判長法　官  黃俊明
　　　　　　　　　　　　　　　　      法　官  郭顏毓
　　　　　　　　　　　　　　　　      法　官  李明益
以上正本證明與原本無異。
如不服本判決，應於判決送達後10日內向本院提出上訴狀（應抄
附繕本）。告訴人或被害人如對於本判決不服者，應具備理由請
求檢察官上訴，其上訴期間之計算係以檢察官收受判決正本之日
期為準。
                                      書記官  劉穗筠
中　　華　　民　　國　　96　　年　　10　　月　　31　　日
中華民國刑法第328條
（普通強盜罪）
意圖為自己或第三人不法之所有，以強暴、脅迫、藥劑、催眠術
或他法，
至使不能抗拒，而取他人之物或使其交付者，為強盜罪，處 5 年
以上有期徒刑。
以前項方法得財產上不法之利益或使第三人得之者，亦同。
犯強盜罪因而致人於死者，處死刑、無期徒刑或 10 年以上有期
徒刑；致重傷者，處無期徒刑或 7 年以上有期徒刑。
第 1 項及第 2 項之未遂犯罰之。
預備犯強盜罪者，處 1 年以下有期徒刑、拘役或 3 千元以下罰
金。
附表：
┌──┬────────┬──────┬───┬─────┐
│編號│   品      名   │  貨   號   │數 量 │標      價│
│    │                │            │      │（新台幣）│
├──┼────────┼──────┼───┼─────┤
│ 1  │AF黑色蕾絲洋裝  │BB0000000   │ 1件  │118,000元 │
├──┼────────┼──────┼───┼─────┤
│ 2  │BM米色洋裝      │BG46688     │ 1件  │83,800元  │
├──┼────────┼──────┼───┼─────┤
│ 3  │BM黑色洋裝      │BB4403      │ 1件  │69,500元  │
├──┼────────┼──────┼───┼─────┤
│ 4  │紫色貂毛披肩外衣│0211-8      │ 1件  │168,000元 │
├──┼────────┼──────┼───┼─────┤
│ 5  │咖啡色娃娃裝皮草│0310-4      │ 1件  │68,800元  │
├──┼────────┼──────┼───┼─────┤
│ 6  │ST1灰色占石毛衣 │BM25041     │ 1件  │49,800元  │
├──┼────────┼──────┼───┼─────┤
│ 7  │LC1+LC2粉色兩件 │BM9137      │ 1套  │55,600元  │
├──┼────────┼──────┼───┼─────┤
│ 8  │LC2M粉色毛領    │BM1710      │ 1件  │13,800元  │
├──┼────────┼──────┼───┼─────┤
│ 9  │FR3A+3B粉色兩件 │BB61-A031504│ 1套  │50,600元  │
├──┼────────┼──────┼───┼─────┤
│ 10 │CAAHMERE粉色毛衣│BB61-A032708│ 1件  │39,800元  │
│    │外套            │53          │      │          │
├──┼────────┼──────┼───┼─────┤
│ 11 │灰色洋裝        │BM4397      │ 1套  │95,800元  │
├──┼────────┼──────┼───┼─────┤
│ 12 │VALETINO 咖色圍 │BM46048     │ 1條  │50,000元  │
│    │巾              │            │      │          │
└──┴────────┴──────┴───┴─────┘
